臺灣臺南地方法院刑事判決
111年度交訴字第79號
公  訴  人  臺灣臺南地方檢察署檢察官
被      告  楊陳寶鸞


上列被告因公共危險等案件，經檢察官提起公訴（111年度偵字
第7753號），被告於本院受命法官行準備程序中就被訴事實為有
罪之陳述，經合議庭裁定改由受命法官獨任依簡式審判程序審理
，並判決如下：
    主  文
楊陳寶鸞犯肇事致人傷害逃逸罪，處有期徒刑陸月，如易科罰金
，以新臺幣壹仟元折算壹日。緩刑參年，緩刑期間付保護管束，
並應於本判決確定之日起壹年內，接受法治教育貳場次。
    事  實
一、楊陳寶鸞於民國111年2月11日上午6時49分許，駕駛車牌號
    碼0000-00號自用小客車，沿臺南市永康區正南三路由南往
    北方向行駛在外側車道，行經正南三路240號前欲右轉駛入
    該址公司時，本應注意轉彎車應讓直行車先行，而當時天候
    晴、日間有自然光線、柏油路面乾燥無缺陷，亦無障礙物、
    視距良好，客觀上並無不能注意之情事，竟疏未注意即貿然
    右轉，適有蔡宜玹騎乘車牌號碼000-0000號普通重型機車自
    後方同向駛至該處，因閃避不及，楊陳寶鸞駕駛上開車輛之
    右側車身處即與蔡宜玹騎乘前揭機車之左側車身處發生碰撞
    ，致蔡宜玹人車倒地，並受有左側踝部挫擦傷及左側手肘挫
    擦傷之傷害（所涉過失傷害罪嫌部分，業經撤回告訴，由本
    院另為不受理判決）；楊陳寶鸞於上開交通事故發生後，明
    知已肇事致蔡宜玹倒地受傷，竟未施加援助或救護，亦未報
    警、留下姓名或聯絡方式等個人資料，復未停留於現場等候
    員警處理，即基於肇事逃逸之犯意，逕自駕駛上開車輛離開
    現場而逃逸。嗣經警據報到場處理，始循線查悉上情。
二、案經蔡宜玹訴由臺南市政府警察局永康分局報告臺灣臺南地
    方檢察署檢察官偵查起訴。
    理  由
一、按被告楊陳寶鸞所犯為死刑、無期徒刑、最輕本刑3年以上
    有期徒刑以外之罪，亦非高等法院管轄之第一審案件，其於
    準備程序中就被訴事實為有罪之陳述，經告知簡式審判程序
    之旨，並聽取檢察官及被告之意見後，本院合議庭依刑事訴
    訟法第273條之1第1項規定裁定進行簡式審判程序，是本案
    之證據調查，依同法第273條之2規定，不受同法第159條第1
    項、第161條之2、第161條之3、第163條之1及第164條至第1
    70條所規定證據能力認定及調查方式之限制，合先敘明。
二、認定本案犯罪事實之證據及理由：
  ㈠上開犯罪事實，業據被告於本院準備程序、審理中均坦承不
    諱，核與告訴人蔡宜玹於警詢中之指述相符（見警卷第11頁
    至第17頁），並有道路交通事故現場圖、道路交通事故調查
    報告表㈠、㈡、事故現場、車損情形及告訴人傷勢照片、奇美
    醫療財團法人奇美醫院診斷證明書、車輛詳細資料報表、車
    籍查詢資料、監視器錄影光碟及錄影畫面翻拍照片在卷可稽
    （見警卷第23頁至第27頁、第31頁至第55頁、第59頁至第63
    頁、第71頁至第85頁，偵卷第19頁），足認被告任意性之自
    白確與事實相符，堪以採信。
  ㈡按刑法第185條之4之肇事致人死傷逃逸罪，其立法目的在促
    使駕駛人於交通事故發生後，能對被害人即時救護，俾減少
    死傷，並保障被害人權益及維護交通安全，故駕駛人不得自
    認被害人並未受傷或傷勢無礙，不待確認被害人已否獲得救
    護，亦未等候執法人員到場處理，而未經被害人同意，即逕
    自離去（最高法院104年度台上字第2746號判決意旨參照）
    。查被告既於駕駛上開車輛之過程中發生前述交通事故，致
    告訴人受傷，揆諸前揭判決意旨，自負有即時救護及交通事
    故後在場之義務，詎被告竟未確認告訴人所受傷勢情形、施
    以救護措施或報警，亦未等候執法人員到場處理，即置告訴
    人於不顧而逕自離開，其主觀上顯有肇事逃逸之認識與決意
    ，客觀上亦有逃離交通事故現場之行為至明。是本案事證明
    確，被告犯行洵堪認定，應予依法論科。
三、論罪科刑：
　㈠核被告所為，係犯刑法第185條之4第1項前段之肇事致人傷害
    逃逸罪。
　㈡爰審酌被告駕駛上開車輛肇生前述交通事故，致告訴人受有
    前揭傷勢後，不顧告訴人安危，未報警、協助救護、留存個
    人聯絡資訊或留待員警前來交通事故現場為必要之處理，旋
    即逃逸，殊為不該；惟念其犯後已坦承犯行，復與告訴人達
    成和解，有和解書、本院審理程序筆錄為憑（見本院卷第27
    頁、第50頁），兼衡前述交通事故地點為有其他人往來之道
    路，其所為尚不致陷告訴人於全然孤立無援之險境，暨其自
    陳學歷為大學畢業、已婚、育有3名成年子女、須扶養婆婆
    、現擔任家管、家庭經濟狀況為小康（見本院卷第49頁）等
    一切情狀，量處如主文所示之刑，並諭知易科罰金之折算標
    準，以示懲儆。
　㈢末查，被告未曾因故意犯罪受有期徒刑以上刑之宣告，有臺
    灣高等法院被告前案紀錄表可證（見本院卷第13頁），其因
    一時失慮，致犯本案，然犯後已坦認犯行，並與告訴人成立
    和解且賠償完畢，有如前述，堪信其經此偵、審程序及刑之
    宣告之教訓，當知所警惕，本院認前開刑之宣告，以暫不執
    行為適當，併依刑法第74條第1項第1款之規定，宣告如主文
    所示之緩刑期間，以勵自新。惟本院審酌其違犯上開犯行，
    所為對其他用路人之生命、身體安全及公共交通秩序均有危
    害，且顯見其法治觀念較為淺薄，為確保其記取教訓，培養
    正確之法律觀念，日後能恪遵法令規定，避免再犯，自以命
    其履行一定之負擔為宜，故併依刑法第74條第2項第8款規定
    ，命其應於本判決確定之日起1年內，接受2場次之法治教育
    課程，俾兼收啟新及惕儆之雙效，以維法治。而緩刑之宣告
    ，係國家鑒於被告能因知所警惕而有獲得自新機會之期望，
    特別賦予宣告之刑暫不執行之寬典，倘被告未遵循本院所諭
    知之上開負擔而情節重大，或在緩刑期間又再犯罪，或有其
    他符合法定撤銷緩刑之原因者，均可能由檢察官聲請撤銷本
    件緩刑之宣告，而生仍須執行上開宣告刑之後果。
據上論斷，應依刑事訴訟法第273條之1第1項、第299條第1項前
段，判決如主文。
本案經檢察官陳昆廷提起公訴，檢察官林容萱到庭執行職務。
中　　華　　民　　國　　111 　 年　　5　　月　 23　　日
                  刑事第四庭   法　官　王鍾湄
以上正本證明與原本無異。
如不服本判決應於收受本判決後20日內向本院提出上訴書狀，並
應敘述具體理由。其未敘述上訴理由者，應於上訴期間屆滿後20
日內向本院補提理由書狀（均須按他造當事人之人數附繕本）「
切勿逕送上級法院」。 
　　　　　　　　　　　　　　　 書記官  蘇冠杰　　　　
中　　華　　民　　國　　111   　年　　5 　 月　　23　 日
附錄本案論罪科刑法條：
刑法第185條之4
駕駛動力交通工具發生交通事故，致人傷害而逃逸者，處6月以
上5年以下有期徒刑；致人於死或重傷而逃逸者，處1年以上7年
以下有期徒刑。
犯前項之罪，駕駛人於發生交通事故致人死傷係無過失者，減輕
或免除其刑。